臺灣高等法院刑事裁定
110年度毒抗字第1638號
抗  告  人
即  被  告  任永哲（原名任振傑）





上列抗告人即被告因違反毒品危害防制條例案件，不服臺灣桃園
地方法院110年度毒聲字第1348號，中華民國110年8月20日裁定
（聲請案號：臺灣桃園地方檢察署110年聲觀字第1126號），提
起抗告，本院裁定如下：
    主  文
抗告駁回。
    理  由
一、原裁定意旨略以：
　㈠抗告人即被告任永哲基於施用第二級毒品之犯意，於民國109
    年2月9日晚間6時許，在桃園市○○區○○○路0段000巷00號2樓
    居處，施用第二級毒品甲基安非他命1次。嗣於109年2月10
    日下午4時50分許，在上址居處，為警盤查，抗告人任永哲
    主動交付其用餘之第二級毒品甲基安非他命1包（含袋毛重0
    .59公克，淨重0.4479公克，因鑑驗取用0.0021公克），嗣
    警方扣得其所有之吸食器1組之事實，業據抗告人於警詢及
    偵訊中坦認不諱，且抗告人於109年2月10日晚間6時25分許
    為警採集尿液送驗，送請台灣檢驗科技股份有限公司鑑驗，
    抗告人之尿液中確係呈安非他命、甲基安非他命之「陽性」
    反應，有該公司濫用藥物實驗室109年2月25日濫用藥物檢驗
    報告、桃園市政府警察局中壢分局真實姓名與尿液、毒品編
    號對照表等件在卷可稽，足認抗告人確有施用第二級毒品之
    事實。另依毒品危害防制條例第35條之1第1款規定「本條例
    中華民國一百零八年十二月十七日修正之條文施行前犯第十
    條之罪之案件，於修正施行後，依下列規定處理：一、偵查
    中之案件，由檢察官依修正後規定處理。」，是本件抗告人
    所為犯行雖是在上開規定修正前為之，但仍應適用修正後之
    毒品危害防制條例相關規定。
  ㈡抗告人另基於施用第二級毒品之犯意，於109年11月8日晚間6
    時許，在桃園市○○區○○路000號佳美旅館203號房內，施用第
    二級毒品甲基安非他命1次。嗣於109年11月8日晚間7時許，
    在上址旅館內為警查獲，並扣得玻璃球1個之事實，業據抗
    告人於警詢及偵訊中坦認不諱，且抗告人於109年11月8日晚
    間7時20分許為警採集尿液送驗，送請台灣檢驗科技股份有
    限公司鑑驗，抗告人之尿液中呈安非他命、甲基安非他命之
    「陽性」反應，此有該公司濫用藥物實驗室109年12月2日濫
    用藥物檢驗報告、桃園市政府警察局中壢分局（隊）真實姓
    名與尿液、毒品編號對照表、勘察採證同意書等在卷可稽，
    足認抗告人確有施用第二級毒品之事實。
　㈢抗告人於109年11月27日晚間10時10分許，在桃園市○○區○○○
    街00號12樓之3 內，施用第二級毒品甲基安非他命1 次，嗣
    於109年11月28日晚間11時15分許，因其為毒品列管人口，
    經採尿送驗結果呈甲基安非他命陽性反應之事實，業據抗告
    人於警詢及偵訊中坦認不諱，且抗告人於109 年11月28日晚
    間11時15分許為警採集尿液送驗，送請台灣檢驗科技股份有
    限公司鑑驗，抗告人之尿液中呈安非他命、甲基安非他命之
    「陽性」反應，據此可徵抗告人確有前開施用甲基安非他命
    之行徑，此有該公司濫用藥物實驗室109 年12月25日濫用藥
    物檢驗報告、桃園市政府警察局桃園分局真實姓名與尿液、
    毒品編號對照表、勘察採證同意書等在卷可稽，足認抗告人
    確有施用第二級毒品之事實。
  ㈣抗告人於110年3月23日中午12時許，在桃園市中壢區新明路
    及中央西路口中壢夜市之公共廁所內，施用第二級毒品甲基
    安非他命1次。嗣於110年3月25日晚間8時9分許，因其為毒
    品列管人口，經採尿送驗結果呈甲基安非他命陽性反應之事
    實，業據抗告人於警詢及偵訊中坦認不諱，且抗告人於110
    年3月25日晚間8時9分許為警採集尿液送驗，送請台灣檢驗
    科技股份有限公司鑑驗，抗告人之尿液中呈安非他命、甲基
    安非他命之「陽性」反應，據此可徵抗告人確有前開施用甲
    基安非他命之行徑，此有該公司濫用藥物實驗室110年4月12
    日濫用藥物檢驗報告、桃園市政府警察局桃園分局真實姓名
    與尿液、毒品編號對照表、採尿同意書等件在卷可稽，足認
    抗告人確有施用第二級毒品1次之事實。
  ㈤抗告人雖曾於103年間因施用毒品案件，經臺灣桃園地方法院
    以103年度毒聲字第209號裁定送勒戒處所觀察、勒戒後，認
    有繼續施用毒品之傾向，再經該院以103年度毒聲字第474號
    裁定令入戒治處所施以強制戒治後，於104年2月13日執行完
    畢釋放出所，有本院被告前案紀錄表附卷可佐，惟抗告人本
    件4次施用毒品之行為均係前述強制戒治執行完畢釋放後3年
    後再犯，依前述解釋意旨，自應再給予觀察、勒戒之機會，
    是以本件聲請人之聲請於法相合，應予准許等語。
二、抗告意旨略以：抗告人於106年至110年有多項毒品前科，判
    處2月至6月不等，依法不得再裁定觀察勒戒；抗告人裁定之
    第3、4次並未得扣毒品、吸食器，有非法採尿云云。
三、查抗告人於本案第一次施用第二級毒品之行為後，毒品危害
    防制條例第20條第3項、第23條第2項等規定，於109年1月15
    日經總統華總一義字第10900004091號令修正公布，並自公
    布後6個月即於109年7月15日施行，依據修正後毒品危害防
    制條例第20條第3項、第23條第2項之立法意旨，對施用毒品
    之「病患性犯人」，立法已調整其刑事政策，放寬觀察、勒
    戒或強制戒治之適用時機，僅於觀察、勒戒或強制戒治執行
    完畢釋放後，3年內再犯第10條之罪者，始應依法追訴或裁
    定交付審理，如已超過3年，不論幾犯，均應再予機構內、
    外之處遇機會，此即「定期治療」之新模式，與刑事制裁交
    替運用，以期控制、改善至其戒除毒癮。亦即，前揭規定中
    所指「3年後再犯」，只要本次再犯（不論修正施行前、後
    ）距最近1次觀察、勒戒或強制戒治執行完畢釋放，已逾3年
    者，即該當之，不因其間有無犯第10條之罪經起訴、判刑或
    執行而受影響（最高法院109年度台上字第3826號判決意旨
    參照）。
四、經查：
　㈠抗告人分別於前揭原裁定所述之㈠、㈡、㈢、㈣時間、地點施用
    甲基安非他命之事實，均業據抗告人於警詢及偵訊中坦承不
    諱，且抗告人為警查獲後，經採集尿液送檢驗，結果均呈甲
    基安非他命陽性反應，有上開濫用藥物檢驗報告、桃園市政
    府警察局桃園分局真實姓名與尿液、毒品編號對照表、採尿
    同意書、勘察採證同意書等在卷可稽，是抗告人上開施用第
    二級毒品之犯行，均足堪認定。
　㈡抗告人雖指稱原裁定所指第3、4次施用第二級毒品行為，未
    扣得毒品、吸食器，有非法採尿之情形云云，惟查：
　1.按司法實務上對於施用毒品之犯罪嫌疑人或抗告人，採集其
    尿液檢體送驗鑑定之處分，乃為調查有無施用毒品之犯罪事
    實，對人採集檢體之取證行為，因攸關人身自由與隱私等基
    本人權，倘強制為之，須合於法律保留原則。惟實際操作上
    ，係由排尿者自行排放，無外力介入，且不具侵入性，干涉
    程度較輕，故如得其同意，自願排尿後，取樣送驗，並非法
    所不許。參諸刑事訴訟法第131條之1受搜索人自願性同意搜
    索，與第133條之1受扣押標的權利人同意扣押，及第205條
    之2後段強制採驗尿液屬適法蒐證方式，暨毒品條例第33條
    第1項對特定人員得強制採驗尿液等規定之規範意旨，尚不
    得任意指遭違法採證(最高法院109年度臺上字第2998號判決
    參照)。
　2.抗告人於本案第3次施用第二級毒品（109年11月27日晚間10
    時許）後，於109年11月28日警詢時供稱：（問：你是否同
    意警方採集你的尿液並檢驗？）同意；（警方在製作詢問筆
    錄時，有無同步錄音？有無刑求逼供？）有同步錄音，沒有
    刑求逼供等語明確（110年度毒偵字第640號卷第8、11頁）
    ，並簽署勘察採證同意書表示同意警方採尿（110年度毒偵
    字第640號卷第35頁）；於本案第4次施用第二級毒品（110
    年3月23日中午12時許）後，於110年3月25日警詢時供稱：
    （警方於何時？何地？如何查獲你涉嫌毒品危害防制條例？
    ）我110年3月25日20時至派出所，配合警方驗尿，經鑑驗後
    尿液呈現安非他命陽性反應；（警方為你製作筆錄時有無刑
    求逼供？是否在你自由意識下所陳述？有無全程同步錄音？
    ）無刑求逼供，是我自由意識下所陳述，有全程同步錄音等
    語明確（110毒偵字第4084號卷第8、10頁），並於採尿同意
    書上簽名表示同意（110毒偵字第4084號卷第31頁），抗告
    人係智識能力正常之成年人，先前已有數次因施用毒品而曾
    經裁定觀察、勒戒及判刑之紀錄，對於採驗尿液之程序、流
    程及可否拒絕等情，自知之甚詳，仍接受採尿，並簽立勘察
    採證同意書、採尿同意書，足認抗告人應係出於自願同意而
    進行尿液採檢。抗告人辯稱警方之採尿違法云云，顯無可採
    。又本件均經抗告人自白犯行，且採集之尿液送請台灣檢驗
    科技股份有限公司鑑驗後，均呈安非他命、甲基安非他命陽
    性反應，業如前述，依憑現存證據，已足以認定抗告人有前
    揭施用第二級毒品犯行，至於有無扣得毒品、吸食器，於本
    案之認定不生影響。
　㈢抗告人於本案施用第二級毒品之時間，距其前次觀察、勒戒
    、強制戒治執行完畢釋放後已逾3年，有本院抗告人前案紀
    錄表可稽，參諸前揭說明，抗告人應送勒戒處所觀察、勒戒
    ，於法即無不合。
五、原裁定以抗告人確有上開施用第二級毒品甲基安非他命之犯
    行，而依檢察官聲請，裁定令抗告人入勒戒處所觀察、勒戒
    ，核其認事用法，並無違誤，抗告人執前詞提起本件抗告，
    為無理由，應予駁回。
據上論斷，依刑事訴訟法第412條，裁定如主文。
中　　華　　民　　國　　110 　年　　12　　月　　22　　日
                  刑事第十六庭  審判長法　官 葉騰瑞
                                      法　官 廖紋妤
                                      法　官 王耀興
以上正本證明與原本無異。
不得再抗告。
                                      書記官 蘇佳賢
中　　華　　民　　國　　110 　年　　12　　月　　22　　日